臺灣高等法院刑事判決　　　　　　　　　　　九十三年度上更（一）字第一三四號
　　上　訴　人
　　即　被　告　乙○○
　　指定辯護人　本院公設辯護人甲○○
右上訴人因違反槍砲彈藥刀械管制條例案件，不服臺灣板橋地方法院八十九年度訴字
第一七三九號，中華民國九十年一月十六日第一審判決（起訴案號：臺灣板橋地方法
院檢察署八十九年度偵字第一七○一七號）提起上訴，判決後，經最高法院發回更審
，本院判決如左：
    主  文
原判決撤銷。
乙○○未經許可，持有獵槍，處有期徒刑貳年，併科罰金新台幣陸萬元，罰金如易服
勞役，以銀元參佰元即新台幣玖佰元折算壹日。扣案之美國ＭＯＳＳＢＥＲＧ廠製五
００Ａ型１２ＧＡＵＧＥ制式霰彈長槍壹支（槍號Ｐ２０６４００，槍枝管制編號0
000000000號）、口徑０．二二吋ＲＥＭＩＮＧＴＯＮ制式子彈伍盒（共伍
佰顆，彈底標記ＲＥＭ）、口徑０．二二吋ＣＣＺ制式子彈伍盒（共伍佰顆，彈底標
記Ｃ）、包裝槍枝用之毛巾、襪子、紙共壹袋、拆槍工具壹袋均沒收。
    事  實
一、乙○○係中華民國人，在多年前長居於加拿大溫哥華00000　00ＡＶＥ
    ＳＣＥＲＲＥＹ　Ｂ．Ｃ．　ＣＡＮＡＤＡ住處，明知獵槍、具有殺傷力之子彈
    ，在台灣地區係屬槍砲彈藥刀械管制條例第四條第一款、第二款所稱之槍、彈，
    非經中央主管機關之內政部許可不得持有，竟利用自己持有加拿大之槍枝執照之
    便（00000000號），於民國八十九年十月十日在加拿大溫哥華市槍彈購
    買店內，以加幣六百元之代價購買美國ＭＯＳＳＢＥＲＧ廠製五００Ａ型１２Ｇ
    ＡＵＧＥ制式霰彈長槍一支（槍號Ｐ２０６４００，槍枝管制編號000000
    0000號），以加幣二十九．七五元之代價購買口徑０．二二吋ＲＥＭＩＮＧ
    ＴＯＮ制式子彈五盒（共五百顆，彈底標記ＲＥＭ）、加幣三十四．七五元購買
    口徑０．二二吋ＣＣＺ制式子彈五盒（共五百顆，彈底標記Ｃ）後，基於持有獵
    槍、子彈之犯意，在其位於加拿大之前開住處，將前揭在加拿大屬合法持有之霰
    彈長槍分解，部分零件以襪子套住，槍管及零件放置於Ｃ0000000號托運
    行李內，槍托及前開子彈拾盒則裝置於編號Ｃ0000000號托運行李內，於
    八十九年十一月三日搭乘中華航空公司ＣＩ０三一號班機自加拿大至我國桃園縣
    大園鄉中正國際機場，隨機托運上開管制獵槍、子彈入境台灣地區，未經許可而
    無故持有上開之獵槍、子彈，於當日晚上七時五十分許抵達台灣，經由桃園中正
    國際機場通關，為警於入境海關檢查檯十六號檯上當場查獲，並扣得上開非法持
    有入境之獵槍、子彈、包裝用之毛巾、襪子、紙共一袋、拆槍工具、照明燈一袋
    而偵悉上情。
二、案經內政部警政署航空警察局移送台灣桃園地方法院檢察署檢察官偵查起訴。
        理  由
一、上訴人即被告乙○○經本院合法傳喚並未到庭，惟據被告乙○○以往之供述固不
    否認於右揭時、地攜帶獵槍、子彈入境之事實，惟矢口否認有何違反槍砲彈藥刀
    械管制條例之犯行，辯稱：伊因旅居加拿大多年，不知持槍、彈入境係犯法，伊
    是準備開餐廳附設射擊教練場，作公關送人用，並無去作姦犯科之事云云。經查
    ，前開犯罪事實業據被告於警詢、偵查、原審及本院前審中直承無隱外，並有自
    其行李起出之槍、彈相片七幀、入出境紀錄查詢資料一份、台北關稅局扣押貨物
    及運輸工具收及搜索筆錄一紙、Ｘ光檢查儀注檢行李報告表一紙附卷可稽，及前
    開槍枝、子彈扣案可資佐証，而該槍枝、子彈經送內政部警政署刑事警察局鑑驗
    得知，該槍枝認係美國ＭＯＳＳＢＥＲＧ廠製五００Ａ型１２ＧＡＵＧＥ制式霰
    彈長槍（槍號Ｐ２０６４００，槍枝管制編號0000000000號），機械
    性能良好，具殺傷力，子彈係口徑０．二二吋ＲＥＭＩＮＧＴＯＮ制式子彈五百
    顆，彈底標記ＲＥＭ、口徑０．二二吋ＣＣＺ制式子彈五百顆，彈底標記Ｃ，均
    具殺傷力，此有該局於八十九年十一月十四日出具之刑鑑字第一七三八０四號鑑
    驗通知書一紙在卷可憑，而該查獲之制式霰彈長槍係屬槍砲彈藥刀械管制條例第
    四條第一項第一款所稱之獵槍一節，亦有內政部警政署九十二年六月十一日刑鑑
    字第０九二０一０二八一０號函一紙在卷可參。按不得因不知法律而免除刑事責
    任，刑法第十六條前段定有明文，據被告自陳五十八年自世界新聞專科學校報業
    行政科畢業，曾經在報社實習一年，六十五年出國加拿大，其間尚於八十五年十
    月間至八十九年四月間，曾經在大溪鴻禧山莊擔任廚師等語，對於我國政府將槍
    彈列為公告管制進出口物品，並大力取締非法槍枝之情，難謂不知，且被告於偵
    查時供承：「（為何將它拆開？）知道是違法，所以將他拆開分裝」等語（見偵
    查卷第三十四頁背面），顯然被告係明知違法而化整為零企圖矇混闖關，被告既
    受國內教育，亦曾在國內任職，實難認其有自信其行為為法律許可而有正當理由
    之情，是其辯稱不知違法一情，殊不足採。次據証人藍照仁、王覺民均於警詢時
    證稱：渠等均不知被告有攜帶槍、彈入境，亦不知其有贈送之情事，而射擊協會
    供射擊使用之彈藥係火藥類，一般子彈及口徑０．二二吋之子彈均禁止使用等語
    ，是被告之前揭辯詞，顯與証人之証詞不符。其既對攜帶槍彈入境之犯罪事實有
    所認識並有意使之發生，即係有犯罪之直接故意，被告之前開辯詞，純係畏罪卸
    責之詞，委無可採。故本件事証明確，被告犯行洵堪認定。
二、按「槍砲彈藥刀械管制條例第七條謂之運輸，係指以非販賣，非持有之意思，而
    以單純運輸之意思將物自一地運至相當距離之另一地，並含有運輸之作用者而言
    」，最高法院七十九年度台上字第九八一號著有判決。本案扣案槍、彈原係被告
    所有，在加拿大購置，其在加拿大合法持有槍彈之行為，依刑法第七條但書之規
    定，原不適用我國刑法之規定，嗣因返台而將槍、彈藏置行李箱內託運，乃單純
    繼續持有之意思，而將槍、彈交運，運抵台灣之持有狀態，即有我國刑法之適用
    ，依前開最高法院判決意旨，應不構成運輸槍彈罪。核被告所為，係犯槍砲彈藥
    刀械管制條例第八條第四項之未經許可持有獵槍罪，及同條例第十二條第四項之
    未經許可持有子彈罪，被告以一持有行為同時持有子彈數顆，然僅侵害一社會法
    益，屬單純一罪。公訴意旨認係構成槍砲彈藥刀械管制條例第十一條第一項之運
    輸其他可發射子彈具有殺傷力之槍枝罪、同條例第十二條第一項運輸子彈罪，即
    有未洽，本院於同一事實範圍內，自得變更檢察官所引應適用之起訴法條。被告
    以一個持有行為，而觸犯前開未經許可持有獵槍及未經許可持有子彈罪二罪名，
    為想像競合犯，應從其較重之未經許可持有獵槍罪處斷。
三、原審予以論罪科刑，固非無見。惟原判決未變更法條適用持有槍、彈罪，顯有未
    洽，又原判決依槍砲彈藥刀械管制條例第十九條第一項諭知強制工作三年之保安
    處分，亦有未合；被告上訴意旨，仍執前詞，否認所知違法，固無理由，惟其指
    摘原判決諭知強制工作三年之保安處分不當，為有理由，原判決既有可議之處，
    自應由本院撤銷改判。爰審酌被告前未有任何犯罪紀錄，素行良好，一時思慮欠
    週，致犯刑章，雖其持有該槍、彈，非恃槍逞暴，並無以該槍、彈犯罪之意思，
    動機單純，然其持有之子彈甚多，倘若不慎外流，對於社會治安將造成莫大之威
    脅，並參酌其他一切犯罪情狀，量處如主文第二項所示之刑，併就罰金部分諭知
    易服勞役之折算標準。又被告行為時之槍砲彈藥刀械管制條例第十九條第一項原
    規定犯該條例第七條、第八條、第十條、第十一條、第十二條第一項至第三項、
    第十三條第一項至第三項之罪，經判處有期徒刑者，應於刑之執行完畢或赦免後
    ，令入勞動場所強制工作，其期間三年，然大法官會議對該規定於八十七年十二
    月十八日著成釋字第四七一號解釋例，明示該條例第十九條第一項所定，不問對
    行為人有無預防矯治其社會危險性之必要，一律宣付強制工作三年，致限制其中
    不具社會危險性之受處分人之身體、自由部分，其所採措施與所欲達成預防矯治
    之目的及所需程度，不合憲法第二十三條所定之比例原則，宣告自解釋條例公布
    之日不予適用，立法院於被告行為後並修正刪除槍砲彈藥刀械管制條例第十九條
    規定，經總統於九十年十一月十四日公布施行，同年月十六日生效，本件自不能
    諭知被告令入勞動場所強制工作，附此敘明。
四、扣案之美國ＭＯＳＳＢＥＲＧ廠製五００Ａ型１２ＧＡＵＧＥ制式霰彈長槍一支
    （槍號Ｐ２０６４００，槍枝管制編號0000000000號）、口徑０．二
    二吋ＲＥＭＩＮＧＴＯＮ制式子彈五盒（共五百顆，彈底標記ＲＥＭ）、口徑０
    ．二二吋ＣＣＺ制式子彈五盒（共五百顆，彈底標記Ｃ）均係違禁物，爰依刑法
    第三十八條第一項第一款之規定宣告沒收。至於扣案之包裝槍枝用之毛巾、襪子
    、紙共一袋、拆槍工具一袋均為被告所有供犯罪所用之物，應依刑法第三十八條
    第一項第二款之規定宣告沒收。至照明燈非供犯罪所用之物，故無庸為沒收之宣
    告，併予敘明。
五、被告經合法傳喚無正當理由不到庭，爰不待其陳述，逕行判決。
據上論斷，應依刑事訴訟法第三百六十九條第一項前段、第三百六十四條、第三百七
十一條、第二百九十九條第一項前段、第三百條，槍砲彈藥刀械管制條例第八條第四
項、第十二條第四項，刑法第十一條前段、第五十五條、第四十二條第二項、第三十
八條第一項第一款、第二款，罰金罰鍰提高標準條例第二條，現行法規所定貨幣單位
折算新台幣條例第二條判決如主文。
本案經檢察官呂光華到庭執行職務。
中　　　華　　　民　　　國　　九十三　　年　　　四　　　月　　二十八　　日
                              臺灣高等法院刑事第二十四庭
                                  審判長法  官  陳  貽  男
                                        法  官  陳  憲  裕
                                        法  官  徐  世  禎
右正本證明與原本無異。
如不服本判決，應於收受送達後十日內向本院提出上訴書狀，其未敘述上訴之理由者
並得於提起上訴後十日內向本院補提理由書（均須按他造當事人之人數附繕本）。
                                        書記官  陳  玲  憶
中　　　華　　　民　　　國　　九十三　　年　　　四　　　月　　二十八　　日
附錄本案論罪科刑法條全文：
槍砲彈藥刀械管制條例第十一條第四項
未經許可，持有、寄藏或意圖販賣而陳列第一項所列槍砲者，處一年以上
七年以下有期徒刑，併科新臺幣七百萬元以下罰金。
